臺灣高等法院民事裁定
110年度抗字第13號
抗  告  人  游聰志  


上列抗告人因與相對人康呈股份有限公司間排除侵害事件，對於
中華民國109年10月14日臺灣桃園地方法院109年度訴字第1339號
所為裁定，關於核定訴訟標的價額部分提起抗告，本院裁定如下
：
    主  文
原裁定關於核定訴訟標的價額部分廢棄。
    理  由
一、按訴訟標的之價額，由法院核定。核定訴訟標的之價額，以
    起訴時之交易價額為準；無交易價額者，以原告就訴訟標的
    所有之利益為準。非因財產權而起訴者，徵收裁判費新臺幣
    （下同）3,000元，向第二審法院上訴加徵裁判費10分之5，
    民事訴訟法第77條之1第1項、第2項、第77條之14第1項、第
    77條之16第1項分別定有明文。又民事訴訟採有償主義，原
    告起訴（或受敗訴當事人提起上訴）應繳納裁判費，而依民
    事訴訟法第77條之13、第77條之14規定，係依原告之請求為
    「因財產權而起訴」或「非因財產權而起訴」異其裁判費徵
    收之標準。然所謂「因財產權而起訴」或「非因財產權而起
    訴」，其區別標準如何？民事訴訟法並無明文規定，實務上
    向依原告請求（包括訴訟標的及應受判決事項之聲明）之性
    質，綜合採用身分權、人格權之實體法之權利區分與有無財
    產上價值之訴訟法上觀察為區別標準，原告如係對於無財產
    上價值之親屬關係及人格權、身分權等有所主張而為請求，
    即為非因財產權而起訴；如其請求具有經濟上利益或金錢上
    價值，縱其訴訟標的屬人格權（例如人格權受侵害之被害人
    請求加害人賠償精神上慰撫金），仍屬因財產權而起訴（最
    高法院109年度台抗字第836號裁定意旨參照）。
二、抗告意旨略以：伊起訴請求相對人拆除設置於門牌號碼桃園
    市○○區○○街00號4樓房屋內監視器攝影鏡頭（下稱系爭監視
    器鏡頭），是基於伊人格權受侵害所為之除去請求權，屬非
    因財產權而起訴，原裁定以伊上開請求屬因財產權涉訟，且
    因訴訟標的價額不能核定，而依民事訴訟法第77條之12規定
    ，核定訴訟標的價額為165萬元，尚有未洽，爰提起抗告，
    求為廢棄原裁定等語。
三、經查，抗告人起訴請求相對人拆除系爭監視器鏡頭，並於起
    訴狀中表明系爭監視攝影鏡頭已侵害伊與家人隱私，爰依民
    法第18條規定，請求排除侵害等情，有起訴狀可佐（見原法
    院桃簡卷第4頁至第5頁），是抗告人既已表明因隱私權受侵
    害而請求排除侵害，核屬人格權受侵害之除去請求權，又除
    去系爭監視器鏡頭對於抗告人並無經濟上利益或金錢上價值
    ，自屬非因財產權而涉訟。原裁定以抗告人係因財產權涉訟
    ，且其訴訟標的價額不能核定，依民事訴訟法第77條之12規
    定，核定標的價額為165萬元，尚有未洽，抗告人主張應依
    民事訴訟法第77條之14第1項規定徵收第二審裁判費4,500元
    等語，應為可採。綜上，抗告意旨指摘原裁定不當，求予廢
    棄，為有理由，爰由本院予以廢棄。又原裁定關於核定訴訟
    標的價額部分既經廢棄，所命補繳第二審裁判費部分，即失
    所附麗。
四、據上論結，本件抗告為有理由，爰裁定如主文。 　
中　　華　　民　　國　　110 　年　　2 　　月　  20　　日
                    民事第三庭
                        審判長法  官 王怡雯
                              法  官 徐淑芬
                              法  官 朱美璘 
正本係照原本作成。
本裁定除以適用法規顯有錯誤為理由外，不得再抗告。如提起再
抗告，應於收受送達後10日內委任律師為代理人向本院提出再抗
告狀。並繳納再抗告費新臺幣１千元。
中　　華　　民　　國　　110 　年　　2 　　月　　20　　日
    　　　　　　　　　　　　　書記官 蔡宜蓁